ACORDAO-COMPLETO-2383144

ACÓRDÃO 9781/2020 ATA 32/2020 - PRIMEIRA CÂMARA

VISTOS, relatados e discutidos estes autos em que se apreciam atos de alteração de concessão de aposentadoria de Anair Benedita de Oliveira.
ACORDAM os Ministros do Tribunal de Contas da União, reunidos em sessão da Primeira Câmara, diante das razões expostas pelo relator e com fundamento no artigo 71, incisos III e IX, da Constituição Federal, e dos artigos 1º, inciso V, e 39, inciso II, da Lei 8.443/1992, em:
9.1. considerar legal e ordenar o registro do ato de alteração de concessão de aposentadoria com o número de controle 10802630-04-2017-000140-7;
9.2. considerar ilegal e negar registro ao ato de alteração de concessão de aposentadoria com o número de controle 10802630-04-2013-000435-9;
9.3. dispensar a devolução dos valores indevidamente recebidos de boa-fé pela interessada, nos termos do Enunciado 106 da Súmula de Jurisprudência deste Tribunal;
9.4. determinar ao órgão de origem que adote as seguintes providências, sob pena de responsabilidade solidária da autoridade administrativa omissa:
9.4.1. dê ciência do inteiro teor desta deliberação à interessada no prazo de quinze dias e faça juntar aos autos o comprovante dessa notificação nos quinze dias subsequentes;
9.4.2. suspenda os pagamentos realizados com base no ato ora impugnado.

Ato de concessão de aposentadoria.

Primeira Câmara

Núcleo do Ministério da Saúde no Estado de Minas Gerais.

3. Interessados/Responsáveis:
3.1. Interessada: Anair Benedita de Oliveira (XXX.044.416-XX).

13.1. Ministros presentes: Benjamin Zymler (na Presidência), Walton Alencar Rodrigues (Relator) e Bruno Dantas.
13.2. Ministro-Substituto convocado: Augusto Sherman Cavalcanti.
13.3. Ministro-Substituto presente: Weder de Oliveira.

WALTON ALENCAR RODRIGUES

Transcrevo instrução acolhida pela Secretaria de Fiscalização de Pessoal (Sefip) e pelo Ministério Público junto ao TCU:
INTRODUÇÃO 
1.	Trata-se de atos de aposentadoria de ANAIR BENEDITA DE OLIVEIRA (CPF: XXX.044.416-XX) , no cargo de Agente de Portaria do Núcleo Estadual do Ministério da Saúde no Estado de Minas Gerais, submetidos, para fins de registro, à apreciação do Tribunal de Contas da União (TCU) , de acordo com o art. 71, inciso III, da Constituição Federal.
2.	Os atos foram cadastrados e disponibilizados ao TCU por intermédio do Sistema de Apreciação e Registro de Atos de Admissão e Concessões (Sisac) , na forma dos arts. 2o, caput e inciso II, e 4o, caput, da Instrução Normativa - TCU 55/2007.
EXAME TÉCNICO 
3.	Em consulta à base Sisac, detectou-se que o ato inicial, submetido a registro sob número de controle 10802630-04-1998-000714-8, foi apreciado pela legalidade, nos autos do processo Processo 008.337/2003-8, sendo que a aposentadoria se deu na modalidade voluntária, com proventos proporcionais (29/30) , calculados com base na última remuneração, com fundamento no art. 40, inciso III, alínea "c", da Constituição Federal (redação original) .
NC  10802630-04-2013-000435-9 (alteração) 
4.	O ato de alteração em destaque foi emitido em razão de modificação do fundamento legal, que passou a ser o art. 40, inciso III, alínea "a", da Constituição Federal, em razão de averbação de tempo de serviço prestado em condições insalubres.
5.	Ao emitir seu parecer, o Controle Interno manifestou pela ilegalidade do ato, justificando que a averbação do tempo insalubre estava em desacordo com a Orientação Normativa 15/2013 Segep/MPOG.	
6.	Em razão disso, manifestamos pela ilegalidade do ato, esclarecendo que o Gestor de Pessoal já emitiu novo ato de alteração de aposentadoria excluindo esse tempo insalubre e mantendo a aposentadoria inicial.
NC 10802630-04-2017-000140-7 (alteração) 
7.	O ato de alteração em destaque foi emitido em razão de modificação do fundamento legal, retornando ao mesmo da concessão inicial já apreciada pela legalidade, uma vez que foi retirado o tempo de serviço prestado em condições insalubres.
8.	Diante do exposto, uma vez que não há falhas nesse ato, entende-se que ele pode ser apreciado pela legalidade e ter o seu registro por esta Corte de Contas.
CONCLUSÃO 
9.	A abrangência e a profundidade das verificações levadas a efeito fundamentam convicção de que:
	a) o ato de aposentadoria registrado sob número de controle 10802630-04-2013-000435-9 deve ser apreciado pela ilegalidade, uma vez que a averbação do tempo de serviço prestado em condições insalubres estava em desacordo com a Orientação Normativa 15/2013 Segep/MPOG;
	b) o ato de aposentadoria registrado sob número de controle 10802630-04-2017-000140-7 pode ser apreciado pela legalidade e ter o seu registro por este Tribunal.
PROPOSTA DE ENCAMINHAMENTO 
10.	Ante o exposto, com fundamento nos arts. 71, inciso III, da Constituição Federal, 1o, inciso V, e 39, inciso II, da Lei 8.443/1992 e 260, § 1o, do Regimento Interno do Tribunal de Contas da União, propõe-se:
	a) considerar ilegal e negar o registro do ato de aposentadoria registrado sob número de controle 10802630-04-2013-000435-9;
	b) considerar legal e conceder o registro do ato de aposentadoria registrado sob número de controle 10802630-04-2017-000140-7.

não há

Procurador Rodrigo Medeiros de Lima.

ATOS DE ALTERAÇÃO DE APOSENTADORIA. ILEGALIDADE E NEGATIVA DE REGISTRO DE ATO DE ALTERAÇÃO EM RAZÃO DE CÔMPUTO INDEVIDO DE TEMPO DE SERVIÇO PRESTADO EM CONDIÇÕES INSALUBRES. DETERMINAÇÃO E CIÊNCIA. LEGALIDADE E REGISTRO DE OUTRO ATO DE CONCESSÃO.

APOSENTADORIA (APOS)

Secretaria de Fiscalização de Pessoal (SEFIP).

Examinam-se atos de alteração de aposentadoria de Anair Benedita de Oliveira (peças 2 e 3) , ex-servidora do Núcleo do Ministério da Saúde no Estado de Minas Gerais.
A Secretaria de Fiscalização de Pessoal e o Ministério Público junto ao TCU opinam pela legalidade e registro do ato de concessão com o número de controle 10802630-04-2017-000140-7, bem como pela ilegalidade e negativa de registro ao ato de concessão com o número de controle 10802630-04-2013-000435-9, este em razão da averbação indevida de tempo de insalubridade.
Acolho os pareceres uníssonos da Unidade Técnica e do Ministério Público.
Segundo informado pelo Controle Interno, o ato de alteração de aposentadoria de Anair Benedita de Oliveira identificado com o número de controle 10802630-04-2013-000435-9 (peça 2) contém averbação irregular de tempo de atividade insalubre sem que fosse apresentada documentação idônea em laudo pericial, apta a demonstrar a prestação de serviços sob condições insalubres e em caráter não-eventual. Por essa razão, considero ilegal e nego registro ao ato de alteração de aposentadoria.
Quanto ao ato de alteração de aposentadoria com o número de controle 10802630-04-2017-000140-7 (peça 3) , manifesto-me pela legalidade e registro da concessão, tendo sido elidida a irregularidade atinente ao cômputo indevido de tempo de serviço prestado em atividade insalubre.
Ante o exposto, voto por que o Tribunal acolha a minuta de acórdão que ora submeto à deliberação do colegiado.
TCU, Sala das Sessões Ministro Luciano Brandão Alves de Souza, em 15 de setembro de 2020.
WALTON ALENCAR RODRIGUES 
Relator